臺灣高等法院臺南分院民事裁定　100年度聲字第136號
聲　請　人
即 上 訴人　陳夫良祭祀公業
法定代理人　陳政雄
代　理　人　楊勝夫　　律師
上列聲請人因與相對人即被上訴人陳壬癸間請求所有權移轉登記
事件（本院100年度上易字第239號)，聲請法官迴避，本院裁定
如下：
    主  文
聲請駁回。
聲請訴訟費用由聲請人負擔。
    理  由
一、本件聲請意旨略以：查聲請人即上訴人與被上訴人間所有權
    移轉登記事件，上訴人上訴後由本院閩股審理，本件係就祭
    祀公業陳夫良派下員於94年10月10日會議記錄，究係土地之
    分配或優先購買權之認定問題。被上訴人之法律依據係以該
    會議紀錄為主，而其提出作為證據之一之本院98年度重上字
    第66號民事判決，亦係分由本院閩股審理，該案民事判決係
    認定為土地之分配，惟事實如何仍有待兩造提出證據及說明
    ，本件如仍由閩股審理，勢將與前案作同樣解讀，為就契約
    之解釋能有客觀公正之審理，請准依民事訴訟法第33條第1
    項第2款規定，將本件由閩股迴避改分他股審理，俾便上訴
    人不致有未審先判之感受。
二、按法官有前條（即民事訴訟法第32條）所定之情形而不自行
    迴避或法官有前條所定以外之情形，足認其執行職務有偏頗
    之虞者，當事人得聲請法官迴避，民事訴訟法第33條第1項
    定有明文。次按同法第33條第1項第2款規定法官有應自行迴
    避而不自行迴避以外之情形，足認其執行職務有偏頗之虞，
    據而聲請法官迴避者，應以法官對於訴訟標的有特別利害關
    係，或與當事人之一造有密切之交誼或嫌怨，或基於其他情
    形客觀上足疑其為不公平之審判者為其原因事實，若僅憑當
    事人之主觀臆測，或不滿意法官進行訴訟遲緩，或認法官指
    揮訴訟欠當，則不得謂其有偏頗之虞，最高法院著有69年台
    抗字第457號判例可資參照。又此種迴避原因，依同法第34
    條第2項及第284條規定，應自為聲請之日起，於3日內提出
    性質上能即時調查之證據以釋明之。
三、
  (一)聲請意旨指稱本院閩股法官現承審本院100年度上易字第239
    號請求所有權移轉登記事件（下稱系爭所有權移轉登記事件
    ），惟其前曾審理本院98年度重上字第66號履行契約事件，
    就本案證據之一即祭祀公業陳夫良派下員於94年10月10日會
    議記錄，究係土地之分配或優先購買權之認定問題，業於民
    事判決中表示意見，勢將與前案作同樣解讀云云，經查，本
    院閩股法官前雖曾審理本院98年度重上字第66號履行契約事
    件，並於該事件之判決理由五、敘明【再查，94年10月10日
    祭祀公業公祠之派下員會議記錄第2點所載：「…」。其第4
    點載：「…」。從上開第2、4點所示之文字觀之，並未有任
    何排除權利或選擇權利相關記載。且土地分配係因公業之財
    產分予各派下員，因此，每一派下員均得享有該權利，然拆
    遷房屋係為促成買賣，補償係填補拆遷房屋之損害，兩者考
    量點不同，且被上訴人因出售祭祀公業土地而拆遷房屋所受
    到的損害與其他派下員不同，自無僅得擇一選擇拆遷補償及
    分配土地之理。參諸證人陳金德證稱：「…」等語，證人陳
    進德證稱：「…」等語，…，益徵上開派下員會議紀錄其中
    第2、4點應可併存請求之權利。又依上開第2點文字之記載
    ，乃係每位派下員無償分配取得20.20坪面積之土地，派下
    員如分配多於20.20坪，再每坪以6萬元向祭祀公業優先購買
    。且按台灣之祭祀公業係屬派下全體公同共有祀產之總稱，
    則94年10月10日之決議每位派下員無償分配取得祭祀公業公
    祠之土地20.20坪，並無違反事理。稽上可證20.20坪面積之
    土地，係每位派下員應無償分配取得，並非優先購買之範圍
    。】等情（見判決書第12至14頁），但其僅係就本院98年度
    重上字第66號履行契約事件之審理結果於判決書內敘明其認
    定之理由，並非對聲請人有何偏頗之意見，而本院亦查無本
    院閩股法官審理時與當事人之一造有何密切之交誼或嫌怨，
    或有其他疑為不公平之情形，此外聲請人就此亦未能提出確
    切之證據足資證明或供本院查核以實其說，揆諸前述，聲請
    人認本院上開閩股法官審理本院系爭事件有民事訴訟法第33
    條第1項第2款所規定足認其執行職務有偏頗之虞云云，亦屬
    無據。
  (二)再查當事人聲請法官迴避，應自為聲請之日起，於三日內釋
    明聲請迴避之原因，而釋明事實上之主張者，應提出得即時
    調查，並可使法院信其主張為真實之證據；民事訴訟法第34
    條第2項、第284條分別定有明文，本件聲請人聲請法官迴避
    ，就所釋明事實上之主張即執行職務有偏頗之虞，並未於聲
    請之日起三日內提出能供本院即時調查，並使本院信其主張
    為真實之證據，則揆諸前揭說明，聲請人聲請審理本院系爭
    請求所有權移轉登記事件之法官應依法迴避云云，依法亦有
    不符。
四、綜上所述，本件聲請人並未提出相當證據，以釋明承審法官
    對於系爭事件之訴訟標的有特別利害關係，或與當事人之一
    造有密切之交誼或嫌怨，或基於其他情形客觀上足疑其為不
    公平之審判者，自難僅憑其主觀上認定承審法官前曾就本案
    證據之一即祭祀公業陳夫良派下員於94年10月10日會議記錄
    ，究係土地之分配或優先購買權之認定問題，業於本院98年
    度重上字第66號民事判決中表示不同意見，即認承審法官執
    行職務有偏頗之虞。從而，本件聲請人聲請法官迴避，於法
    不合，並無理由，應予駁回。
五、據上論結，本件聲請為無理由，依民事訴訟法第35條第1項
    前段，裁定如主文。
中    華    民    國   100    年    12    月    28    日
                  民事第三庭    審判長法  官  黃崑宗
                                      法  官  蘇重信
                                      法  官  羅心芳
上為正本係照原本作成。
不得再抗告。
中    華    民    國    100   年    12    月    30    日
                                      書記官  易慧玲